臺灣高等法院臺中分院刑事判決　　　　　　　　　　九十四年度上訴字第一四二號
　　上　訴　人
　　即　被　告　丁○○
　　指定辯護人　本院公設辯護人　甲○○
右上訴人即被告因強盜等案件，不服臺灣南投地方法院九十三年度訴字第四０六號，
中華民國九十三年十一月二十三日第一審判決（起訴案號：臺灣南投地方法院檢察署
九十三年度核退偵字第九十一號，九十三年度偵字第一六０七、一七二八號；移
案審理案號：九十三年度核退偵字第一一九號），提起上訴，本院判決如左：
    主      文
原判決關於強盜部分撤銷。
丁○○共同連續意圖為自己不法之所有，攜帶兇器，以脅迫至使不能抗拒，而取他人
之物，累犯，處有期徒刑捌年陸月；扣案之水果刀及農用柴刀各壹支，均沒收。
其他上訴駁回。
撤銷改判部分所處有期徒刑捌年陸月，及上訴駁回部分所處有期徒刑壹年貳月，應執
行有期徒刑玖年陸月。
    事      實
一、丁○○素行不良，有煙毒、竊盜、傷害等前科，最近甫於民國八十六年五月因傷
    害罪、恐嚇危害安全罪經臺灣南投地方法院分別判處有期徒刑三月、二月，應執
    行有期徒刑四月；後於同年七月間復因施用毒品罪、偽造文書罪、竊盜罪，再由
    同法院分別判處有期徒刑三年八月、六月、四月，應執行有期徒刑四年三月，嗣
    經本院判決上訴駁回而確定，並入監服刑，前開二案件經定應執行有期徒刑四年
    五月，後於九十年四月十七日縮短刑期假釋出監，假釋中付保護管束出監，並於
    九十年五月二十六日假釋期滿未經撤銷假釋，其未執行之刑，以已執行論。
二、詎丁○○仍不知悔改，因施用毒品缺錢花用，而為下列行為：
  (一)、基於意圖為自己不法所有之概括犯意，先於九十三年四月十四日十一時許，駕
      駛其所有之車牌號碼ＩＱ－四七七七號紅色自用小客車，在南投縣竹山鎮鄉○○
      里三十七號騎樓下，竊取許妙仙所有，放置於該騎樓下之瓦斯桶三個，
      價值約新臺幣（下同）四千二百元。得手後，復食髓知味，於同日十三時三十
      分許，在同鎮○○里○○路○段延平郵局旁劉家祖厝路邊，連續竊取在該處擺
      設攤販，張慶烈所有之瓦斯桶三個（價值約四千八百元）、劉志在所有之瓦斯
      桶一個（價值約一千六百元）、陳豐茂所有之瓦斯桶一個（價值約一千六百元
      ）及丙○○所有之瓦斯桶五個（價值約八千元）。丁○○竊得上開瓦斯桶後，
      隨即以前開自用小客車將竊得之瓦斯桶，載往南投縣鹿谷鄉鹿谷村新和巷新建
      別墅前藏放。嗣為警於九十三年四月十五日十四時三十分許，在前開該新建別
      墅前查獲，並當場扣得前開瓦斯桶五個（均已發還前開被害人）。丁○○承前
      之概括犯意，再於同年月二十五日九時五十分許，見位於南投縣鹿谷鄉○○村
      ○○路一七二之十一號林伯雍所有之住處，四下無人，即攜帶客觀上具有危險
      性可供兇器使用之榔頭一支（未扣案），以該榔頭，毀壞上開林伯雍住處大門
      之玻璃後，伸手由破損大門玻璃打開大門門鎖，侵入屋內（毀損及侵入住宅部
      分未據告訴），竊取林伯雍之妻葉秀合所有置放於一樓房間之竹筒器內硬幣（
      內含一元、五元、十元、五十元之硬幣若干枚），合計約二千元。得手後，丁
      ○○由一樓往二樓搜尋財物，嗣為在屋內二樓房間內睡覺之葉秀合之子林仁一
      察覺有異聲而驚醒，撞見丁○○在其房間內搜索財物，二人旋起爭執，丁○○
      並趁隙由一樓大門逃逸。嗣經葉秀合報警，並在前開丁○○所毀壞之一樓大門
      玻璃上檢驗出丁○○之血跡而查獲上情。
  (二)、丁○○另與某不詳姓名年籍之成年男子基於意圖為自己不法所有之犯意聯絡，
      於九十三年四月二十六日十時十分許，駕駛ＩＱ－四七七七號自用小客車前往
      南投縣竹山鎮鄉○○里十之九號，劉燕所經營長青園園藝店內，對劉燕佯
      稱欲購買盆栽，請劉燕先泡茶以便商談價錢，劉燕不疑有他，而請丁○○進入
      客廳內。丁○○進入客廳後，隨即走到劉燕身後，以不明之兇器抵住劉燕之腰
      部，並恫稱：「我們二人缺跑路費用急需用錢」等語，至使劉燕因恐遭受加害
      ，而不能抗拒，丁○○即強行伸手進入劉燕右後側褲袋內取走八千元得逞。丁
      ○○與該不詳姓名之成年男子強盜金錢得手後尚未離去之際，因劉燕對丁○○
      央求：「我老人家經濟收入不好」等語，丁○○乃將強得之二千元交還劉燕後
      ，匆匆逃離現場。嗣於同年月二十九日十五時十分許，其二人承前開之概括犯
      意，再度進入店內，預備強盜劉燕之財物時，劉燕乃藉故推託阻止其二人進入
      客廳內，並立即以電話求援，其二人因恐劉燕報警，乃急速駕駛前開車輛逃逸
      ，惟仍遭劉燕聯絡之鄰人記下車號，而報警處理。丁○○至此仍不知悔改，又
      繼續承前強盜之概括犯意，於九十三年五月七日二十三時二十分許，騎乘自己
      所有未懸掛車牌紅色重型機車一部（車牌號碼為ＬＧＺ－四○九號），以頭戴
      銀色全罩式安全帽（未扣案）之方式，並手持其所有，客觀上可作為凶器使用
      之農用柴刀一把作為工具，前往南投縣水里鄉○○村○○路○段「小毛的店檳
      榔攤」，先向當時在看顧該檳榔攤之店員黃嘉佩購買一罐飲料，並在檳榔攤門
      口喝完飲料後，見黃嘉佩單獨看管檳榔攤且四下無人，隨即拿出前揭農用柴刀
      ，走進檳榔攤內，右手持該農用柴刀，並以柴刀近距離指向黃嘉佩之身體，喝
      令黃嘉佩「把錢拿出來」等語，以此脅迫之方式，抑制黃嘉佩之自由意志，至
      使黃嘉佩不能抗拒後，丁○○即取走當時置於桌上之現金約七千元，及檳榔攤
      櫃子內之峰牌及藍長壽香菸各一條，得逞後並將所得現金花用殆盡。復承前之
      強盜犯意，以攜帶客觀上可為凶器之水果刀一支作為工具，於同年月九日夜間
      二十二時五十八分許，再以頭戴安全帽（未扣案）之方式，並騎乘車牌號碼Ｍ
      ＭＯ－六九八號機車，前往南投縣水里鄉○○村○○路○段一四七之一號「舒
      爽檳榔攤」，見該檳榔攤店員詹靜雯獨自一人看管檳榔攤，有機可趁，準備以
      前開同一手法強盜財物，乃先向詹靜雯佯稱要買舒跑飲料，俟詹靜雯交付飲料
      後，丁○○本欲伸手由口袋中取出預藏之水果刀，詎因一時緊張，水果刀掉落
      地面，丁○○因畏懼事跡敗露，不敢伸手拾取水果刀，即先支付前開購買舒跑
      飲料之價金二十五元，適詹靜雯之父親騎乘機車亦抵達前開檳榔攤，丁○○見
      狀，遂騎車加速逃逸，詹靜雯之父經詹靜雯告知上情後，隨即報警並騎車追趕
      。嗣於同日二十三時四十分許，在南投縣水里鄉玉峰橋附近為警查獲。
三、案經南投縣政府警察局竹山分局、集集分局報請臺灣南投地方法院檢察署檢察官
    偵查起訴及併案審理。
    理      由
一、右揭事實欄二之(一)部分，即竊取被害人許妙仙等人之瓦斯桶及以榔頭毀壞被害人
    林柏雍之大門玻璃，竊取葉秀合等金錢之犯罪事實，業據上訴人即被告丁○○於
    原審及本院審理時坦承不諱，核與被害人許妙仙、張慶烈、劉志在、陳豐茂、丙
    ○○、葉秀合於警訊之指述及證人林仁一於警、偵訊之證述情節相符。此外，並
    有內政部警政署刑事警察局九十三年六月十七日刑醫字第九三一三五八四
    號鑑驗書一份、贓物認領保管單二張及照片十八張附卷可憑，足證被告自白與事
    實相符。被告此部分犯行，事證明確，堪以認定。
二、右揭事實欄二之(二)部分之犯罪事實，訊據被告於本院審理時固坦承有持刀強取被
    害人黃嘉佩所看管檳榔攤之財物，並預備強取詹靜雯看管之檳榔攤之財物，亦不
    否認有於前述時地，前往被害人劉燕所經營之園藝店之事實；然否認有強盜劉燕
    財物之犯行，於原審及本院行準備程序時，更全然否認前揭強盜犯行，辯稱：未
    到過劉燕的店，在黃嘉佩之檳榔攤當時並沒有拿刀子，只是嚇她而已，及有將買
    舒跑飲料的錢交給詹靜雯，並未要拿刀搶錢云云。經查：
  (一)、被告強盜被害人劉燕財物之事實，業據被害人劉燕於警訊、偵查及原審審理中
      指證甚詳，核與證人Ａ１於警訊、偵查中之證述內容相符。參以被害人劉燕及
      證人Ａ１與被告素不相識，遑論怨隙，其二人應無挾怨誣指被告涉案之可能，
      加以被害人指稱行搶歹徒經其哀求後，尚返還二千元之事實，苟其有誣指被告
      之動機，又焉有附帶提及此返還二千元情節之可能﹖又徵之證人Ａ１雖未目睹
      被告強盜財物之過程，但其所見被告由被害人店內走出，及駕駛車號ＩＱ－四
    七七七號自用小客車離開之情節，適與被告所自承該車號之自用小客車係其所
      駕駛相符無訛，況被告於本院審理中又坦承當時有前往被害人之店內，益足證
      Ａ１所見與事實相符，且佐證被害人指訴為真實不虛。至證人Ａ１雖於偵查中
      證稱：「九十三年四月二十六日有看到丁○○快步從劉燕的店裡走出來」等語
      ，而與其於警訊所稱，係於同年月二十九日因被害人以電話請求支援，而發現
      被告離開之情節，及被害人所指訴係於同年月二十九日電話請求證人Ａ１支援
      之時間不相符合。但細觀該次偵查筆錄之問答，係證人Ａ１被動回答檢察官關
      於「今年四月二十六日早上十點半左右，是否有看到丁○○快步從劉燕的店走
      出來﹖」之問題，而未加澄清時間點，即回答「有」等語；且其應訊時（九十
      三年六月九日）距案發時間，已歷時月餘，自不可能就案發日期為詳細記憶，
      惟其證述之見聞被害人求援及被告逃逸過程，既與被害人所述一致，且該次所
      見自用小客車，確係被告所駕，又經被告自承無訛，顯見前述日期之不一致，
      應係檢察官提問時間之錯誤，尚不能認該證人之證述有何瑕疵。被告事後否認
      有強取被害人財物，應係卸責之詞，不足採信。衡之本件被害人劉燕於案發時
      ，已達八十四歲高齡，且單獨一人看守園藝店，而被告與另一不詳年籍成年人
      ，均年輕力壯，被告又持不明兇器由被害人身後抵住，依客觀情事判斷，顯已
      使被害人達於不能抗拒之程度。故被告此部分強盜犯行，事證明確，堪予認定
      。
  (二)、又被告於前揭時地，攜帶農用柴刀進入被害人黃嘉佩所看管之檳榔攤，強盜七
      千元及拿走二條香菸之犯行，業據被告於警訊中坦認屬實，核與證人黃嘉佩迭
      次於警訊、偵查中證述之內容（見臺灣南投地方法院檢察署九十三年度偵字第
      一六七號卷第二十二、二十三頁），及於原審庭訊時具結證稱：「當時可能
      是晚上十一點多，被告戴安全帽，進來買舒跑，他有給錢，然後他走出去看外
      面沒有人，又進來要吸管，我轉身拿吸管的時候，他就把刀子拿出來，就說他
      在跑路，要我把錢拿給他。他當時有戴安全帽，被告拿類似除草農用的刀子，
      要我把錢拿出來，我告訴他錢在桌上，他就自己拿錢，並拿走兩條香煙。被告
      拿刀在我前面，距離很近只容得下一人，被告有理平頭，壯壯的，手指有刺青
      ，因為他走出檳榔攤時，有把安全帽脫下來，被強盜約七千元，另外還有兩條
      香煙，詳細的金錢數字我沒有清點」等語（見原審卷九十三年十一月九日審判
      筆錄），兩者互核相符。此外，並有被告強盜當時所使用之農用柴刀一支扣案
      可考，從而被告前開所辯並未攜帶刀子云云，顯係卸責之詞，自不足採。按刑
      法上之強盜罪，其行為人所施用之不法方法，祇須抑壓被害人之抗拒，足以喪
      失其自由意思為已足。縱令被害人實際並無抗拒行為，仍於強盜罪之成立，不
      生影響（最高法院八十三年度台上字第六三００號判決參照）。本件被告所用
      以遂行其前開犯行所用之農用柴刀一把，材質係屬鋼鐵打造，刀刃開鋒，客觀
      上自足以對人之生命、身體、安全構成威脅，為具有危險性之兇器無訛，被告
      手持該農用柴刀，近身指向一般人之身體，已確能抑壓一般人之抗拒，並使人
      喪失自由意思，則被害人黃嘉佩縱未實際抗拒，核諸前揭最高法院判決意旨，
      要仍無解於被告強盜犯行之成立。且被害人黃嘉佩於原審審理時也明確的證稱
      被告係拿刀近身站在前面，已陷於無法抗拒之地步等情，被告前開行為，自非
      僅係恐嚇取財而已。
  (三)、再者，被告於前揭時地攜帶水果刀進入被害人詹靜雯所看管之檳榔攤，嗣水果
      刀掉落地面始加速逃逸一情，業據被告於警訊中坦承確實攜帶水果刀一支前往
      詹靜雯看管之檳榔攤無訛，核與證人詹靜雯迭次於警訊、偵查中證述之內容（
      見臺灣南投地方法院檢察署九十三年度偵字第一六七號第二十七、二十八頁
      ），及嗣於原審審理時復具結證稱：「被告之前曾買過檳榔二十五元，並問我
      一天賣檳榔有無賣到五千元。我說沒有，後來他又問我是否為受僱？我說是。
      他就東張西望一直看我的店裡面抽屜在那裡，後來他的手機就響起來，我就趁
      機打電話叫人，因為他問的問題很奇怪，他聽到我打電話叫人來，他就走了。
      後來案發當天，被告跟我買舒跑，被告當時有戴手套，拿錢給我時，因為刀子
      掉在地上，他不敢撿，他就拿錢出來給我付舒跑的錢，我媽媽剛好批貨回來，
      我爸爸也趕到。他就跑掉，我就跟我爸爸說就是這個人，我爸爸就去追他，並
      報警，是小水果刀，細細的。被告當時很緊張，那次有戴手套，他沒有把手套
      脫下去，直接就插進去口袋拿刀子，因為手套比較厚，他又緊張他拿不出來。
      後來他在拿出口袋的時候，掉下來他不敢撿，他當時穿的直筒褲正面斜的口袋
      ，被告刀子掉下去之後不敢撿，就再伸入口袋拿二十元出來」等語，互核相符
      。本院審酌被告於警訊中既坦承曾攜帶水果刀一支，前往證人詹靜雯所看管之
      檳榔攤等情，且證人詹靜雯與被告並不相識，應無設詞誣陷被告之理，此外，
      復有證人詹靜雯所指證之水果刀一支扣案可考，則證人詹靜雯所證稱前情，堪
      信為真實。查一般人前往檳榔攤購買飲料，橫諸常情，自無攜帶水果刀之必要
      ，且水果刀之刀鋒銳利，足以取人性命，乃眾所週知之常識，被告當亦知之，
      乃竟持水果刀前往證人詹靜雯之檳榔攤，且於第一次交易時，復頻頻探詢證人
      詹靜雯工作交易所得及是否受僱等情，有前開證人詹靜雯於原審前開審判筆錄
      附卷可參，被告所辯，顯不符合常情，被告嗣雖因事跡敗露而逃逸且尚未著手
      實施強盜之行為，然其斯時主觀上已具強盜之犯意亦明，仍難解其預備強盜之
      刑責。綜上各情，足認被告所辯核屬畏罪卸責之飾詞，無足採信，此部分事證
      亦臻明確，其犯行洵堪認定，應予依法論科。
三、按所謂兇器，其種類並無限制，凡客觀上足以對人之生命、身體、安全構成威脅
    ，具有危險性之兇器為已足，並不以攜帶之初有行兇之意圖為必要（最高法院七
    十九年度台上字第五二五三號判例意旨參照）；查被告所持之榔頭、農用柴刀、
    水果刀，依照一般常識以觀，應為認定均足以傷害人之生命、身體之兇器無訛。
    核被告於前開事實欄二之(一)所述之時地，竊取被害人許妙仙等人之瓦斯桶，係犯
    刑法第三百二十條第一項之竊盜罪，其以榔頭毀壞被害人林柏雍之大門玻璃，竊
    取葉秀合之金錢，係犯刑法第三百二十一條第一項第三款、第一款之攜帶兇器、
    毀壞門扇竊盜罪。被告前開竊盜犯行，時間緊接，犯罪基本構成要件相同，顯係
    基於概括犯意而為，為連續犯，應依刑法第五十六條之規定，從一重之刑法第三
    百二十一條第一項第三款、第一款之攜帶兇器、毀壞門扇竊盜罪處斷，並加重其
    刑。被告攜帶兇器毀壞門扇竊盜被害人葉秀合財物得手之犯行，雖未據檢察官起
    訴，然與已起訴部分之竊盜犯罪事實有連續犯裁判上一罪之關係，為起訴效力所
    及，並經檢察官併案審理，本院自應一併裁判，附此敘明。又被告手持不明兇器
    及柴刀分別於前開事實欄二之(二)所述之時地，強盜被害人劉燕所經營之園藝，及
    黃嘉佩所看管檳榔攤之財物，核其所為，係犯刑法第三百二十八條第一項之強盜
    罪，而有刑法第三百二十一條第一項第三款之情形，應論以同法第三百三十條第
    一項之攜帶兇器強盜罪；其第二次進入劉燕之園藝店，及於前揭時地攜帶水果刀
    進入被害人詹靜雯所看管之檳榔攤之犯行，均係犯刑法第三百二十八條第五項強
    盜罪之預備強盜罪。檢察官雖認被被告進入詹靜雯所看管檳榔攤部分，應成立強
    盜罪之未遂犯，惟本院審酌，被告當時於案發當日前雖曾前往被害人詹雅雯所看
    管之檳榔攤觀看，並於事實欄所述之時、地，備妥水果刀進入被害人詹靜雯所看
    管之檳榔攤，伺機行強，然未為強盜行為之著手即已逃匿，核其所為，係犯刑法
    第三百二十八條第五項第一項之預備強盜罪。檢察官前開見解，容有誤會，併予
    敘明。又被告於第二次進入劉燕之園藝店，仍以無關交易之事項轉移被害人之注
    意，且於被害人以電話求援時，迅即駕車逃逸，足證其意在強盜，只因未及著手
    ，即遭識破，而匆忙逃離，仍應論以預備強盜罪。其與該不詳姓名年籍之成年人
    ，就強盜及預備強盜被害人劉燕部分，有犯意聯絡及行為分擔，均為共同正犯。
    被告上開二次強盜既遂、二次預備強盜犯行，係基於強盜之概括犯意，雖行為上
    有既遂、預備之別，仍屬連續數行為而犯同一罪名者，應以一連續加重強盜罪論
    ，並加重其刑。其中預備強盜被害人劉燕部分雖未據起訴，然因與已起訴且經認
    定有罪部分，有連續犯裁判上一罪之關係，本院自得併予審究。被告所犯前開竊
    盜、強盜二罪間，犯意各別，行為互異，應予分論併罰。查被告曾於事實欄(一)內
    所述期間內，因傷害罪、恐嚇危害安全罪，經臺灣南投地方法院分別判處有期徒
    刑三月、二月，應執行有期徒刑四月；後於同年七月間復因施用毒品罪、偽造文
    書罪、竊盜罪，再被同法院判處有期徒刑三年八月、六月、四月，應執行有期徒
    刑四年三月，嗣經本院判決上訴駁回而確定，並入監服刑，前開二案件經定應執
    行有期徒刑四年五月，後於九十年四月十七日縮短刑期假釋付保護管束出監，並
    於九十年五月二十六日假釋期滿未經撤銷假釋，其未執行之刑，以已執行論，有
    臺灣高等法院被告全國前案紀錄各一份在卷可參，被告於有期徒刑執行完畢五年
    內，再犯本件有期徒刑以上之罪，為累犯，均應依法遞加重其刑。
四、原審法院就被告強盜犯行部分，認其罪證明確，而予論科，固屬有據；然被告先
    後強盜及預備強盜被害人劉燕部分，罪證明確，有如前述，原審法院疏未審究不
    利被告之證據，遽認該部分罪證不足，已有違誤，被告就強盜部分上訴意旨，或
    否認犯行，或指原判決量刑過重，雖無理由，然原判決關於此部分，既有前揭可
    議，仍應由本院予以撤銷改判。爰審酌被告素行不良，正值壯年，卻好逸惡勞，
    因施用毒品缺錢花用，圖謀不勞而獲之不法利益，致犯本罪，其犯罪手段已非平
    和，且對社會治安危害甚鉅，事後更飾詞卸責，未見悔意，態度不佳等一切情狀
    ，量處如主文第二項所示刑示懲。至扣案之水果刀及農用柴刀各一支，係被告所
    有，業據被告坦承在卷，且係供其使用及預備強盜所用之物，均應依刑法第三十
    八條第一項第二款規定，予以宣告沒收。原審法院就被告所犯竊盜部分，因認被
    告罪證明確，適用刑法第五十六條、第三百二十一條第一項第一款、第三款、第
    四十七條規定，審酌被告素行不良，正值壯年，卻好逸惡勞，圖謀不勞而獲，間
    或攜帶兇器竊盜，手段並非平和，對社會治安危害非輕，事後已坦承犯行等一切
    情狀，量處有期徒刑一年二月，並以未扣案之榔頭，雖為被告犯罪所用之物，惟
    被告堅詞否認為其所有，且未扣案，為免將來執行之困難，而明不諭知沒收，
    核其認事用法，並無違誤，量刑亦屬妥適，應予維持。被告上訴意旨徒以原審法
    院量刑過重為由，執以指摘原判決不當，並無理由，應予駁回。本件撤銷改判部
    分，與上訴駁回部分所各量處之有期徒刑，並應依法定其應執行之刑。
據上論斷，應依刑事訴訟法第三百六十八條、第三百六十九條第一項前段、第三百六
十四條、第二百九十九條第一項前段，刑法第五十六條、第三百三十條第一項、第四
十七條、第五十一條第五款、第三十八條第一項第二款，判決如主文。
本案經檢察官乙○○到庭執行職務。
中      華      民      國      九十四  年      三      月      十七    日
                                臺灣高等法院臺中分院刑事第六庭
                                      審判長法  官  李  文  雄
                                            法  官　陳　嘉　雄
                                            法　官　邱　顯　祥
右正本證明與原本無異。
強盜部分得上訴。
竊盜部分不得上訴。
如不服本判決應於收受送達後十日內向本院提出上訴書狀，其未敘述上訴之理由者並
得於提起上訴後十日內向本院補提理由書（均須按他造當事人之人數附繕本）。
                                            書記官  陳  桂  芬
中      華      民      國      九十四  年  三      月      十八    日
附錄條文：
中華民國刑法第三百三十條
犯強盜罪而有第三百二十一條第一項各款情形之一者，處七年以上有期徒
刑。
前項之未遂犯罰之。
                                                                        Ａ
